【裁判字號】    94,再,81
【裁判日期】    951030
【裁判案由】    所有權登記
【裁判全文】
臺北高等行政法院裁定
                                     94年度再字第81號
再審聲請人  甲○○
再審相對人  臺北市士林地政事務所
代  表  人  乙○○主任）住同.
代  理  人  丙○○
上列再審聲請人因所有權登記事件，對於本院中華民國90年7 月
10日89年度訴字第3003號裁定及最高行政法院91年9 月19日91年
度裁字第997 號裁定聲請再審，本院裁定如下：
    主  文
再審之聲請駁回。
再審聲請程序費用由再審聲請人負擔。
    理  由
一、按「有左列各款情形之一者，得以再審之訴對於確定終局判
    決聲明不服。但當事人已依上訴主張其事由或知其事由而不
    為主張者，不在此限：．．．十三、當事人發見未經斟酌之
    證物或得使用該證物者。但以如經斟酌可受較有利益之裁判
    者為限。十四、原判決就足以影響於判決之重要證物漏未斟
    酌者。」，行政訴訟法第273條第1項第13款、第14款分別定
    有明文。次按「再審之訴專屬為判決之原行政法院管轄。」
    、「對於審級不同之行政法院就同一事件所為之判決提起再
    審之訴者，由最高行政法院合併管轄之。」、「對於最高行
    政法院之判決，本於第273 條第1 項第9 款至第14款事由聲
    明不服者，雖有前2 項之情形，仍專屬原高等行政法院管轄
    。」，復為行政訴訟法第275 條第1 、2 、3 項所分別規定
    。另再審之訴顯無再審理由者，得不經言詞辯論，以判決駁
    回之，行政訴訟法第278 條第2 項規定甚明。上開規定，依
    行政訴訟法第283 條規定，於確定裁定有行政訴訟法第273
    條之情形者，得準用之。是以對於最高行政法院之裁定，本
    於第273 條第1 項事由聲請再審者，仍專屬原高等行政法院
    管轄。又行政訴訟法第273 條第1 項第13款所謂當事人發現
    未經斟酌之重要證物者，係指該證物在前訴訟程序時業已存
    在，而為當事人所不知或不能使用，今始知悉或得予利用者
    而言，且以如經斟酌可受較有利益之裁判者為限，始得據以
    提起再審之訴；亦分別經行政法院（現改制為最高行政法院
    ）62年判字第610 號、60年裁字第87號、69年判字第736 號
    著有判例。
二、緣臺灣士林地方法院（以下簡稱士林地院）為辦理該院82年
    度執字第1328號強制執行事件，於86年8 月26日以士院仁執
    速字第1328號函請再審相對人即臺北市士林地政事務所（以
    下簡稱士林地政所）就台北市○○區○○段二小段2 、3 、
    5 、6 地號土地（以下簡稱系爭土地）之移轉是否須具自耕
    能力證明查復，俾供該院核發權利移轉證書之參考，經該所
    於86年9 月5 日以北市士地一字第8661228400號函（以下簡
    稱士林地政所86年9 月5 日函）復士林地院略以「．．．說
    明：．．．二．．．查首揭地號土地既經台北市政府都市發
    展局86 年7月7 日北市都二字第8621211 號函示現行都市計
    畫土地使用分區屬『娛樂區』，非上開內政部函所規定之執
    行範圍，是以其移轉無須具自耕能力證明。」等語。嗣再審
    聲請人於89年4 月20日向再審相對人聲請明示前揭函文所憑
    法令文號，經再審相對人士林地政所於89年5 月1 日以北市
    士地一字第8960647300號函（以下簡稱士林地政所89年5 月
    1 日函）復再審聲請人略以「．．．說明：．．．二、按『
    私有農地所有權之移轉，其承受人以能自耕者為限．．．』
    、『申請農地所有權移轉登記，除法令另有規定外，應提出
    承受人自耕能力證明書。』分為修正前土地法第30條及土地
    登記規則第87 條 所明定。又內政部70年3 月20日台內地字
    第10409 號函釋略以：『目前地政機關對土地法第三十條規
    定之執行範圍如下：．．．(二)經都市計畫編為農業區或保護
    區之田、旱地目土地．．．』，而土地法第30條之規定業於
    89年1 月26日修正刪除，合先敘明。三、查本案係依據臺灣
    士林地方法院86 年8月26六日士院仁執速字第1328號函附台
    北市都市發展局86年7 月7 日北市都二字第862121號函查復
    富安段2 小段2 、3 、5 、6 地號土地現行都市計畫土地使
    用分區在『娛樂區』，尚非屬上開內政部函所規定之執行範
    圍，案經本所86年9 月5日 北市士地一字第8661228400號函
    復在案，是以，上揭土地移轉不受土地法第30條規定之限制
    ，應無疑義。．．．」等語。再審聲請人不服，提起訴願，
    亦遭決定駁回，遂提起行政訴訟，經本院於90年7 月10日以
    89年度訴字第3003號裁定駁回，再審聲請人仍不服，提起抗
    告，經最高行政法院於91 年9月19日以91年度裁字第997 號
    裁定駁回再審聲請人之抗告而告確定。再審聲請人猶不服，
    聲請再審，經本院於94年8 月31日以93年度再字第40號裁定
    駁回其再審之聲請。茲再審聲請人以本院上開裁定有行政訴
    訟法第273 條第1 項第13款、第14款之情形，聲請再審。
三、經查本件原確定裁定即本院89年度訴字第3003號裁定意旨略
    以「．．．理由．．．二、．．．經查：(一)、．．．．．足
    見被告86年9月5日北市士地一字第8661228400號函，係就台
    灣士林地方法院86年8 月26日士院仁執速字第1328號函所詢
    內容所為職務上之表示，乃機關與機關間交換意見之行文。
    (二)、．．．．．．是以被告89年5月1日北市士地一字第
    8960647300號函覆原告之內容，則係針對原告請求釋示法令
    疑義所為之答覆，內容僅為單純事實之敘述及理由之說明。
    (三)、上開函示既無准駁之表示，亦不因該項敘述或說明而對
    外發生准駁之法律上效果，尚難謂其屬行政處分性質，訴願
    決定以上開函非屬行政處分，不予受理，即無不合。原告復
    對之提起行政訴訟，顯非合法，應予駁回。．．．」等語，
    再審聲請人不服，以其於89年4 月20日聲請書提出另一訴求
    ，即請再審相對人士林地政所即時修函向士林地院明確表達
    更正之意，並非僅為查詢法令而已為由，提起抗告，經最高
    行政法院以91年度裁字第997 號裁定略以「．．．理由．．
    ．四、．．．．是抗告人聲請意旨，僅為得知法令依據；又
    綜觀前開聲請書全文，均無請求相對人修函向臺灣士林地方
    法院明確表達更正之記載，此有該聲請書附於原處分卷可憑
    。是抗告人所述其前開聲請書另請求相對人即時修函向臺灣
    士林地方法院明確表達更正之意，相對人避而不答，是為消
    極不處分云云，尚非可取。．．．」等語，駁回再審聲請人
    之抗告而告確定。嗣再審聲請人以原確定裁定有行政訴訟法
    第273 條第1 項第13款、第14款所定之情形，聲請再審，本
    院於94年8 月31日以93年度再字第40號裁定略以「．．．．
    經查，本院89年度訴字第3003號裁定駁回再審原告之訴，其
    理由為再審被告86年9 月5 日北市士地一字第8661228400號
    函及89年5 月1 日北市士地一字第8960647300號函，非屬行
    政處分性質，不得對之提起行政訴訟，已如前述，是上開二
    函之內容是否正確，並不在原確定裁定審究之範圍。從而，
    再審原告所發覺之證物即台北市政府都市發展局84年6 月23
    日北市都二字第8405219 號函及93年6 月9 日北市都二證字
    第9315274 號土地使用分區證明書，縱能證明再審被告之前
    揭二函內容有誤，亦不能動搖原裁定理由之基礎，而使再審
    原告受較有利益之裁判；是再審原告據以申請再審，自非法
    之所許，應予駁回。」等語，駁回再審聲請人再審之聲請在
    案。茲再審聲請人主張本院上開確定裁定未就士林地院將士
    林地政所86 年9月5 日函及89年5 月1 日函作為系爭農地准
    以非農地拍定之何以不構成行政處分，迄未依循法例列舉理
    由說明，顯為裁判不具理由，且其於閱卷時發現士林地政所
    回覆士林地院之函與函復再審聲請人之函文內容係不相同，
    故有行政訴訟法第273 條第1 項第13款及第14款所定之情形
    而聲請再審。惟查再審相對人86年9 月5 日函及89年5 月1
    日函於本院原審行政訴訟階段即本院89年度訴字第3003號案
    件即業經審酌在案，已如前述，而再審聲請人於本院93年度
    再字第40號案件所稱之未經發覺之重要證物即台北市政府都
    市發展局84年6 月23日北市都二字第8405219 號函及93年6
    月9 日北市都二證字第931 5274號土地使用分區證明書，亦
    經法院於裁定中闡述該等證物均不能動搖原確定裁定理由之
    基礎，而使再審聲請人受較有利益之裁判甚明，是再審聲請
    人自難諉為不知上開函及證物之存在，現始發現之重要證物
    ，自與現行行政訴訟法第273 條第1 項第13款之再審原因尚
    屬有間；況再審聲請人於前程序即本院89年度訴字第3003號
    案件所提出之主張及證據，本院前審裁定業經審酌後未予採
    信，並於理由欄分別說明理由，此亦經最高行政法院91年度
    裁字第997 號裁定所維持並於理由欄另就抗告意旨部分加予
    說明，此純屬證據取捨問題，自非漏未斟酌，與行政訴訟法
    第273 條第1 項第14款原判決就足以影響於判決之重要證物
    漏未斟酌者之情形無涉，再審聲請人猶執該件前程序所為主
    張並為原裁定所不採之事由，謂原裁定顯有漏未斟酌足以影
    響於裁定之重要證物之再審原因，要無足取。從而本件聲請
    人依再審聲請之事實，原裁定並無其所主張得聲請再審之事
    由，揆諸首揭法條規定及說明暨判例意旨，再審聲請人聲請
    再審，非有理由，自應予以駁回。至兩造其餘之陳述及主張
    ，於裁定結果無影響，爰不予論究、審酌，併此敘明。
四、依行政訴訟法第283條、第278條第2項、第104條、民事訴訟
    法第95條、第78條，裁定如主文。
中    華    民    國    95    年    10    月    30    日
                          第四庭審判長法  官  侯東昇
                                      法  官  楊莉莉
                                      法  官  林育如
上為正本係照原本作成。
如不服本裁定，應於送達後10日內向本院提出抗告狀（須按他造
人數附繕本）。
中    華    民    國    95    年    10    月    30    日
                                      書記官  蘇亞珍


司法院資訊處製作；財團法人民間司法改革基金會備份。
